臺灣彰化地方法院民事裁定
111年度消債更字第66號
聲  請  人  
即債務人    曹紫涵（原名曹麗娟）    

訴訟代理人  白佩鈺律師（法扶律師）
上列聲請人因消費者債務清理事件聲請更生，本院裁定如下：
    主  文
債務人甲○○自中華民國111年7月7日下午16時起開始更生程序。
命司法事務官進行本件更生程序。
    理  由
一、按協商或調解成立者，債務人不得聲請更生或清算。但因不
    可歸責於己之事由，致履行有困難者，不在此限。第75條第
    2 項所定債務人可處分所得扣除自己及依法應受其扶養者所
    必要生活費用之餘額，連續3 個月低於更生方案應清償之金
    額者，推定有不可歸責於己之事由之規定，於前項但書情形
    準用之。本條例施行前，債務人依金融主管機關協調成立之
    中華民國銀行公會會員，辦理消費金融案件無擔保債務協商
    機制與金融機構成立之協商，準用前二項之規定。消費者債
    務清理條例第151條第7項、第8項及第9項分別定有明文。次
    按，債務人不能清償債務或有不能清償之虞，且無擔保或無
    優先權之債務總額未逾新臺幣（下同）1,200萬元者，於法
    院裁定開始清算程序或宣告破產前，得向法院聲請更生，觀
    諸消費者債務清理條例第3條、第42條第1項規定自明。又法
    院開始更生程序之裁定，應載明其年、月、日、時，並即時
    發生效力。法院開始更生或清算程序後，得命司法事務官進
    行更生或清算程序，必要時得選任律師、會計師或其他適當
    之自然人或法人一人為監督人或管理人，復為同條例第45條
    第1項、第16條第1項所明定。 
二、聲請意旨略以：聲請人前曾於95年5月向最大債權銀行即中
    國信託銀行辦理前置協商，分80期、利率12.88%、每月繳款
    九千多元，當時聲請人於八方雲集工作，月薪為當時之基本
    工資（已記不得），惟當時有3位就讀國小之小孩需要扶養
    ，每個月實無力負擔還款9,000多元，不得已毀諾。聲請人
    自109年6月至同年9月，於甜點店工作，每月薪資約2萬元，
    109年10月迄今則自行經營網路手作甜點，但因疫情關係，
    每月收入約1萬元，另擔任富邦人壽保險業務員，111年3至5
    月薪資收入分別為3,362元、7,632元、8,938元，每月生活
    必要支出約為22,200元（膳食6,000元、租金7,500元、水電
    費1,500元、瓦斯300元、電話費700元、油資2,000元、保險
    費3,200元、其他生活日用品支出1,000元），銀行存款3,33
    0元，有一富邦人壽新平準終身壽險保單，該保單價值準備
    金為0元，目前無受扶養之親屬，無領取社會救助，名下無
    任何動產、不動產，近2年無財產變動，近3年無從事任何投
    資，而伊之無擔保債務總額為659,180元，有不能清償情事
    ，而其無擔保或無優先權之債務總額未逾1,200萬元，復未
    經法院裁定開始清算程序或宣告破產，故聲請更生程序等語
    。
三、經查：
  ㈠聲請人於本件更生聲請前，業已依中華民國銀行公會會員辦
    理消費金融案件無擔保債務協商機制，而於95年5月間與最
    大債權銀行中國信託商業銀行成立協商，還款協議為月繳9,
    983元、分80期、年利率12.88%，95年12月25日毀諾等情，
    有中國信託商業銀行股份有限公司民事陳報狀在卷可稽。依
    前開法條規定，聲請人既曾依債務協商機制與金融機構達成
    協商，其向本院聲請更生程序，依法須符合不可歸責於己致
    履行顯有重大困難之事由之要件，方為適法。
　㈡依聲請人95年5月15日消費金融案件無擔保債務協商申請書之
    「消費金融無擔保債務協商案件申請人財務資料表」記載，
    聲請人當時月薪為25,000元，每月支出約28,000元，顯然入
    不敷出；又如依95年臺灣省每人每月最低生活費為9,210元
    計算，扣除聲請人以及3名子女之生活費用23,025元（扶養1
    /2）後，僅餘1,975元，足徵聲請人確實無力負擔每月應償
    還協商款項9,983元，堪認聲請人可處分所得扣除自己及3名
    未成年子女必要生活費用之餘額，已連續3個月低於協商方
    案應清償之金額，依首揭規定，應推定有不可歸責於己之事
    由，致履行有困難，應仍得聲請更生。
　㈢聲請人之主張，業據其提出戶籍謄本、財產及收入狀況說明
    書、債權人清冊、財團法人金融聯合徵信中心查詢當事人綜
    合信用報告回覆書、全國財產稅總歸戶財產查詢清單、108
    及109年度綜合所得稅各類所得資料清單、勞工保險及被保
    險人投保資料表、中小企銀及郵局存摺、富邦人壽保戶會員
    保單價值查詢資料為證，並有本院依職權查詢之勞保與就保
    資料、稅務電子閘門財產所得調件明細表；向財政部中區國
    稅局員林稽徵所查詢聲請人109、110年度所得資料；向臺灣
    集中保管結算所股份有限公司查詢相關集保帳戶往來明細資
    料等在卷可稽。則聲請人其每月薪資平均約16,644元，扣除
　　每月生活費用以彰化縣每人每月最低生活費之1.2倍即17,07
    6元後，已無餘額可用於清償債務，然聲請人所積欠債務高
    達1,816,127元以上（已陳報玉山商業銀行股份有限公司213
    ,896元、中國信託商業銀行股份有限公司1,602,231元，遠
    東國際商業銀行股份有限公司未陳報），並無其他較有價值
    之財產可供清償，堪認聲請人確有不能清償債務之情事，又
    其無擔保或無優先權之債務總額亦未逾1,200萬元，復未經
    法院裁定開始清算程序或宣告破產。此外，復查無聲請人有
    同條例第6條第3項、第8條或第46條各款所定駁回更生聲請
    之事由存在。從而，聲請人聲請更生，應予准許，並依前開
    規定命司法事務官進行本件更生程序。　
四、爰裁定如主文所示。
中　　華　　民　　國　　111 　年　　7 　　月　　7 　　日
              民事第二庭    法　　　官　陳弘仁
以上正本係照原本作成。
本件不得抗告。
本裁定已於111年7月7日下午16時公告。
中　　華　　民　　國　　111 　年　　7 　　月　　7 　　日
                                書記官　許雅涵